【裁判字號】    98,易,1196
【裁判日期】    981231
【裁判案由】    詐欺
【裁判全文】
臺灣彰化地方法院刑事判決              98年度易字第1196號
公  訴  人  臺灣彰化地方法院檢察署檢察官
被      告  丙○○
上列被告因詐欺案件，經檢察官提起公訴（98年度偵字第5706號
），本院判決如下：
    主  文
丙○○無罪。
    理  由
一、本件所引證據，公訴人及被告均不爭執其證據能力，亦無違
    法取得或其他不得做為證據之事由，均有證據能力，合先敘
    明。
二、公訴意旨略以：被告丙○○明知真實姓名年籍不詳之成年男
    子蒐集他人之金融機構帳戶資料，係提供予不法犯罪集團施
    以犯詐欺、恐嚇取財等犯罪所用，竟與該真實姓名年籍不詳
    之成年男子，共同基於詐欺取財之犯意聯絡，為渠等蒐集他
    人金融機構之帳戶存摺、金融卡、印章及密碼資料（以下稱
    帳戶資料），於97年8 月8 日某時，在彰化縣二林鎮○○路
    「85度C 」前，向乙○○（涉犯幫助詐欺部分，業經本院判
    處有期徒刑4 月確定）收取其向台中商業銀行二林分行申請
    開設之戶名為乙○○、帳號為000000000000000 號之帳戶資
    料，丙○○再將乙○○之帳戶資料交付予真實姓名年籍不詳
    之成年男子，而該不法犯罪集團成員於取得由丙○○所交付
    之上揭金融機構帳戶資料後，即由該犯罪集團中之姓名年籍
    不詳之成年人，於97年8 月18日上午9 時30分許以電話聯絡
    甲○○，向甲○○謊稱其抽中獎項需繳納滯納金費用云云，
    致甲○○陷於錯誤，而於翌日依詐欺集團成員之指示，將新
    臺幣（下同）10萬元匯入乙○○上開帳戶內，因認被告所為
    涉犯刑法第339 條第1 項之詐欺取財罪嫌等語。
三、按犯罪事實應依證據認定之，無證據不得認定其犯罪事實，
    刑事訴訟法第154 條第2 項定有明文。再按認定犯罪事實所
    憑之證據，雖不以直接證據為限，間接證據亦包括在內，然
    無論直接證據或間接證據，其為訴訟上之證明，須於通常一
    般之人均不致有所懷疑，而得確信其為真實之程度者，始得
    據為有罪之認定，倘其證明尚未達此一程度，而有合理之懷
    疑存在而無從使事實審法院得有罪之確信時，即應由法院為
    諭知被告無罪之判決，此觀最高法院76年台上字第4986號判
    例自明。而檢察官認被告涉犯前開罪嫌，無非係以被害人甲○○之指述，證人乙○○之證詞，及乙○○上開帳戶之開戶
    基本資料、歷史交易明細、臺灣土地銀行匯款申請書、車號
    查詢汽車車籍等為其論據。
四、訊據被告丙○○固坦承認識乙○○，然堅詞否認有何詐欺之
    犯行，並辯稱：其未曾向乙○○收購帳戶等語。經查：
  (一)被害人甲○○確曾遭如公訴意旨所述之詐騙，業據被害人於
    警詢中陳述明確，並有乙○○上開帳戶之開戶基本資料、歷
    史交易明細、臺灣土地銀行匯款申請書、臺北縣政府警察局
    海山分局埔墘派出所受理詐騙帳戶通報警示簡便格式表在卷
    可稽（見警卷第4 頁背面以下），已堪認定。
  (二)證人乙○○雖於本院審理中證稱：其係於97年6 月在署立醫
    院以美沙東療法戒斷毒癮時認識被告，除了喝美沙東時可能
    聊一下，就沒有其他的往來，因被告說要幫忙介紹工作，其
    將前揭帳戶之存摺、提款卡及密碼單交付被告，其開戶時曾
    在上開帳戶存入2 千元，也被被告提走，其在銀行開戶之後
    ，把簿子交給對方，對方就是開車牌號碼8295-UE 之車輛，
    當時就已經看到這部車子的車號，因其覺得怪怪的，故把車
    號記下來，以備以後查證。其在自己的案件第一審判決前之
    所以未曾提出此車號，是因為要追查被告之住所，其原本想
    找被告理論，但後來認為還是應該與檢警合作將被告繩之以
    法，其因為被告電話改掉故無法找到被告，其只好去署立醫
    院等，在97年10月、11月時已在署立醫院遇到被告並跟蹤被
    告查得其地址，且其曾將價值12萬元之監視器以5 萬元賣與
    被告，但被告只給了5 千元就不付款，其於先前自身幫助詐
    欺案件及本案中之警詢及偵訊陳述均實在云云（見本院卷第
    69頁背面以下）。然其於自身幫助詐欺案之警詢及偵訊中陳
    稱：其看報紙應徵工作，以電話聯絡1 名王姓男子，對方要
    求其提供銀行帳戶，其於97年8 月初將上開帳戶之存摺、提
    款卡及密碼交付該名王姓男子，至接近98年1 月時其打電話
    詢問發現電話不通，才知道被騙，因為上開帳戶內沒有金錢
    ，所以沒有去報案，該名王姓男子之真實姓名及年籍資料其
    均不知道云云（分見警卷第1 頁背面至第2 頁背面、臺灣彰
    化地方法院檢察署97年度偵字第10639 號卷宗第5 頁）。關
    於如何認識該收購帳戶之人、上開帳戶內是否有存款等情，
    與其在本院中之證述迥然有異，其證述之真實性已非無疑。
    且檢察官及警察職司國家犯罪偵查，所掌握之相關資源遠較
    一般人民為多，證人乙○○若求洗刷清白，自當盡快提出所
    知收購帳戶者之資料供檢、警追查，但其於97年10月26日初
    次接受警察詢問，至98年2 月18日本院98年度簡字第349 號
    第一審判決，警察、檢察官及本院法官均曾訊問被告，被告
    僅稱其將帳戶交付與綽號「小王」之人，從未提及該人之車
    號、地址或其他任何可供追查之資料，至98年3 月10日對本
    院98年度簡字第349 號判決上訴時，才於上訴狀中提及收購
    帳戶者所駕駛之車輛車牌號碼為8295-UE ，但並未提及被告
    之住址，有上訴狀在卷可稽（見本院98年度簡上字第70號卷
    宗第1 頁）。其隱匿不提收購帳戶者之資料，所為實與常理
    有違，更與其於本院所述，其於97年交付帳戶時已知被告之
    車號，97年10月、11月就已知悉被告之地址，因追查被告之
    地址故沒有提出被告之車號，但其有意與檢、警合作云云，
    互有齟齬。再參以證人乙○○自陳其與被告間有監視器買賣
    之糾紛，則其證述是否可採，並非無疑。
  (三)另被告雖曾因擔任詐欺集團車手經法院判刑，然其在該案係
    以假冒檢察官、警察等公務人員之方式詐騙，且均係直接向
    被害人收取現金，有臺灣雲林地方法院檢察署97年度偵字第
    4972、5524、5903、6161號起訴書、97年度偵字第6309號移
    送併辦意旨書可資參考，是被告所涉之詐騙案件並未使用人
    頭帳戶，被告是否有需要向證人乙○○收購帳戶，亦有可疑
    之處。
  (四)綜上所述，證人乙○○之證詞既有可疑，且被告先前所涉之
    詐欺犯行亦與本案詐欺型態不同，則本院認檢察官所提出之
    證據不足使本院形成被告曾收購乙○○上開帳戶並進而為本
    件詐騙犯行之確信。此外，復查無其他證據足證被告有起訴
    書所載之犯行，揆諸前揭法條及判例之意旨，自應為無罪之
    諭知。
據上論斷，應依刑事訴訟法第301條第1 項，判決如主文。
本案經檢察官賴志盛到庭執行職務。
中    華    民    國    98    年    12    月    31    日
                  刑事第五庭  審判長法  官  周淡怡
                                    法  官  蔡家瑜
                                    法  官  王奕勛
以上正本證明與原本無異。
如不服本判決應於收受判決後10日內向本院提出上訴書狀，並應
敘述具體理由；其未敘述上訴理由者，應於上訴期間屆滿後20日
內向本院補提理由書（均須按他造當事人之人數附繕本）「切勿
逕送上級法院」。
告訴人或被害人對於判決如有不服具備理由請求檢察官上訴者，
其上訴期間之計算係以檢察官收受判決正本之日期為準。
中    華    民    國    98    年    12    月    31    日
                                    書記官  戴國安

司法院資訊處製作；財團法人民間司法改革基金會備份。
